【裁判字號】    97,交聲,1818
【裁判日期】    971111
【裁判案由】    交管條例聲異
【裁判全文】
臺灣板橋地方法院交通事件裁定        97年度交聲字第1818號
原處分機關  交通部公路總局臺北區監理所蘆洲監理站
異  議  人
即受處分人  甲○○
上列異議人因違反道路交通管理處罰條例案件，對於交通部公路
總局臺北區監理所板橋監理站於民國九十七年七月十一日以北監
蘆字第裁４６－ＧＤ0000000號（原舉發案號：臺中市政
府警察局九十六年二月二日中市警交字第ＧＤ0000000號
）所為之裁決處分，聲明異議，本院裁定如下：
    主  文
異議駁回。
    理  由
一、原處分意旨略以：異議人即受處分人甲○○於民國九十六年
    二月二日下午五時三十分許，騎乘車號ＰＬＱ－５７６號普
    通重型機車，行經臺中市○○路一百九十九巷內，「機器腳
    踏車駕駛人未依規定戴安全帽」之違規行為，經臺中市政府
    警察局第一分局民權派出所員警攔停後掣開舉發，並經原處
    分機關依道路交通管理處罰條例第三十一條第六項之規定裁
    處新臺幣五百元罰鍰。
二、異議意旨略以：在接到二張紅單分別是在臺中神岡鄉○○路
    闖紅燈、臺中市○○路未戴安全帽，被人盜用身分證，以前
    到現在沒去過臺中，而且車牌號碼二張都不是我的，所以我
    想提出申訴，因為之前身分證有遺失過云云。
三、按機器腳踏車駕駛人或附載座人未依規定戴安全帽者，處駕
    駛人新臺幣五百元罰鍰，道路交通管理處罰條例第三十一條
    第五項定有明文。經查，異議人僅泛稱從未去過台中、車牌
    號碼不是伊的、身分證遺失過云云，然騎乘他人機車而違規
    之情形所在多有，本難以車籍歸屬認定違規人別；而其辯稱
    身分證曾遺失云云，惟經本院依職權調閱異議人之戶役政資
    料，其身分證最末次係於九十六年一月三十一日換領，本件
    違規時間則於九十六年二月二日，異議人之身分證於此期間
    並無何遺失補發紀錄，有法務部戶役政連結作業系統列印畫
    面可稽，再經調閱異議人前科資料，並無刑案紀錄，有台灣
    高等法院被告前案紀錄表在卷可稽，亦未顯示有遭他人冒名
    之情形，是異議人並無提出任何佐證，空言辯稱身分證遭人
    盜用等情節，已難逕信。本院為求慎重，依職權傳訊證人即
    當時現場舉發之值勤員警乙○○到庭，然異議人則經合法傳
    喚無故不到庭，無從以此方式查證其辯詞。證人乙○○到庭
    證稱：當時伊是站在定點執行勤務，伊的定點是在中港路一
    百九十九巷與英才路四百七十巷口，違規人當時確實沒有攜
    帶安全帽，伊將其攔停之後，依法告發，當時伊是拿駕駛人
    的駕照告發的，依伊的值勤慣例，如果違規人沒有帶行照，
    伊也一定會開單告發。伊當時一定有核對過駕駛人的駕照和
    行照，當時駕照上的照片和駕駛人是相符的，檢視及觸摸時
    。就伊當時所看，並無偽造、變造的情況，當時違規人簽名
    時，伊沒有察覺有何異狀等情（九十七年九月二十日訊問筆
    錄）。按交通違規除依相關規定照相舉發外，事後甚難還原
    現場狀態，職是，舉發當時現場之值勤員警自屬交通案件之
    重要證人。參酌員警執行公務時，本身即受有行政懲處責任
    之監督，且其到庭具結作證，更係以刑事責任擔保其證言之
    真實性，本件舉發員警乙○○與異議人間並無何身分利害業
    務關係，當無嫌隙，衡諸情理應無甘冒偽證罪刑責風險而故
    意設詞構陷異議人，且依證人前揭證詞以觀，業已確實核對
    駕駛人證件而確認人別無誤，難認於本件舉發有誤認身分之
    情事，此外亦無任何證據可證其有何捏造事實違法取締之不
    法情事，而異議人經合法傳喚後無故不到庭，怠於主張權利
    ，無謂耗費司法資源，亦從未就執勤員警之舉發有誤提出具
    體證據以供調查，僅空言否認有違規事實，所辯情節或係不
    實，餘則無從查證，難以建立合理懷疑而推翻員警前揭證詞
    ，本院認員警本於維護交通秩序、安全職責所為之取締，當
    屬合法、正確之舉發。是本件異議人未戴安全帽之違規行為
    ，洵堪認定。
四、從而，原處分機關援引道路交通管理處罰條例第三十一條第
    六項之規定處異議人罰鍰新臺幣五百元，依法並無不合，異
    議人聲明異議意旨，指摘原處分不當，為無理由，應予駁回
    。
五、依道路交通管理處罰條例第87條第2 項，道路交通案件處理
    辦法第19條，裁定如主文
中    華    民    國    97    年    11    月    11    日
                     交通法庭  法  官  王偉光
以上正本證明與原本無異。
如不服本裁定，應於裁定送達後五日內向本院提出抗告狀。
                               書記官  陳宥伶
中    華    民    國    97    年    11    月    11    日


司法院資訊處製作；財團法人民間司法改革基金會備份。
